【裁判字號】    97,自緝,84
【裁判日期】    970707
【裁判案由】    詐欺
【裁判全文】
臺灣臺中地方法院刑事判決              97年度自緝字第84號
自  訴  人  乙○○
                    之4
被      告  甲○○
上列被告因詐欺案件，經自訴人提起自訴，本院判決如下：
    主    文
本件自訴不受理。
    理    由
一、自訴意旨略以：緣自訴人乙○○參加被告甲○○擔任會首，
    會期自民國84年8月11日起至85年10月11日止，每會新臺幣
    （下同）3萬元，底標3千元，每月11日下午9時開標之民間
    合會。自訴人於按期繳納前10期會款後，嗣於85年6月11日
    （即第11會）以9千元得標，得標金額38萬4千元，惟被告於
    自訴人得標後即遲遲未將該筆得標金額交予自訴人，自訴人
    恐權利遭受損害，乃尋被告欲問明該事，並催請付款，然經
    自訴人訪查後始發現，該筆得標金額實際上業遭被告自行花
    用已無從返還。自訴人一則不甘平日辛苦累積之積蓄化為烏
    有，一則因對被告信用情形產生懷疑，其爾後能否清償自訴
    人上揭得標會款又係未定之數，為免多生事變，乃向被告提
    出「退會」請求，並請其返還自訴人繳交之前10期會款共30
    萬元，且言明往後4期會款自訴人亦不再負擔，被告雖亦同
    意自訴人提議，惟其又佯稱：其現在沒有這麼多現金，願先
    將現有之現金8萬5千元予自訴人，其餘款項願開立2紙到期
    日合計金額共21萬5千元整之本票擔保付款，請暫緩其一段
    時日，過幾日即可悉數償還，絕不拖欠，請相信其信用云云
    ，自訴人見被告貌似誠懇且又願簽發本票擔保付款，乃信其
    有解決誠意，勉強接受其請求。詎嗣後自訴人欲尋被告問其
    付款事宜時，竟發現被告已不在其住處，經自訴人四處訪查
    亦無音訊，自訴人始知受騙，因認被告涉犯刑法第339條之
    詐欺罪嫌。
二、按刑事訴訟法於92年2月6日修正公布，同年9月1日施行，關
    於自訴採強制委任律師為代理人之自訴制度（修正後刑事訴
    訟法第319條第2項參照），復於同法第329條第2項規定：「
    自訴人為委任代理人，法院應定期間以裁定命其委任代理人
    ；逾期仍不委任者，應諭知不受理之判決。」，同法第331
    條另規定：「自訴代理人經合法通知無正當理由不到庭，應
    再行通知，並告知自訴人，自訴代理人無正當理由仍不到庭
    者，應諭知不受理之判決。」，並將修正前刑事訴訟法第33
    1條第1項、第2項所定：「非告訴或非請求乃論之罪，自訴
    人經合法傳喚，無正當理由不到庭或到庭不為陳述者，得不
    待其陳述而為判決，法院認為有必要者，得通知檢察官擔當
    訴訟」之規定刪除。至於刑事訴訟法修正前已合法提起之自
    訴案件，不因嗣後法律修正採行強制律師代理提起自訴之限
    制自訴權行使而受影響，自訴人未委任律師為代理人者，法
    院無庸依刑事訴訟法第329條第2項之規定，以裁定限定期間
    命自訴人委任代理人，仍可由自訴人本人為修正實施後之自
    訴行為。若自訴人未委任代理人，且自訴人經合法傳喚，無
    正當理由不到庭時，依刑事訴訟法施行法第2條所定：「修
    正刑事訴訟法施行前，已經開始偵查或審判之案件，除有特
    別規定外，其以後之訴訟程序，應依修正刑事訴訟法終結之
    。」，是基於程序從新原則，自無再適用修正前刑事訴訟法
    第331條第1項、第2項規定通知檢察官擔當訴訟之餘地。如
    此，於修正前繫屬之自訴案件勢必將懸而不決，殊非立法之
    原意，顯係立法之疏漏。而修正後刑事訴訟法第331條既規
    定：「自訴代理人經合法通知無正當理由不到庭，應再行通
    知，並告知自訴人。自訴代理人無正當理由仍不到庭者，應
    諭知不受理之判決。」，自訴代理人經2次合法通知無正當
    理由仍不到庭者，應諭知不受理之判決，則自訴人於得親自
    實施自訴之案件，既未委任自訴代理人到場，且其經2次合
    法傳喚，無正當理由，拒絕到庭，可見其不重視自訴或係濫
    行訴訟，該情節較之委任自訴代理人無正當理由仍不到庭為
    重，依舉輕明重之法理，法院自應依修正後刑事訴訟法第33
    1條規定諭知不受理之判決，以終結自訴程序（此有最高法
    院94年度第6、7次刑事庭會議決議意旨可資參照），並得不
    經言詞辯論為之。
三、經查，自訴人係於前開刑事訴訟法修正施行前之85年6月28
    日提起本件自訴，有刑事自訴狀1份在卷足憑，其後因本院
    傳拘被告無著，於85年9月30日對被告發布通緝，迄97年1月
    22日被告始具狀投案，嗣自訴人經本院依其住、居所合法通
    知無正當理由，不於97年3月31日準備程序到庭，經本院再
    依其住、居所合法通知，仍不於97年7月3日審判期日到庭，
    有本院送達證書共4紙在卷可憑，致本件訴訟程序無法進行
    ，依前揭規定及說明，本件應不經言詞辯論，逕為不受理之
    判決。
四、據上論斷，應依刑事訴訟法第331條、第343條、第307條，
    判決如主文。
中    華    民    國    97    年    7     月    7     日
                         臺灣臺中地方法院刑事第11庭
                             審判長法  官  王世華
                                   法  官  莊嘉蕙
                                   法  官  丁智慧
上正本證明與原本無異。
如不服本判決，應於送達後10日內向本院提出上訴狀（應敘述具
體理由並附繕本），上訴於臺灣高等法院臺中分院。上訴書狀如
未敘述理由，應於上訴期間屆滿後20日內補提理由書於本院。
                                   書記官  陳淑華
中    華    民    國    97    年    7     月    7     日


司法院資訊處製作；財團法人民間司法改革基金會備份。
